【裁判字號】    98,上易,91
【裁判日期】    980416
【裁判案由】    詐欺
【裁判全文】
臺灣高等法院高雄分院刑事判決          98年度上易字第91號
上  訴  人
即聲請人    臺灣高雄地方法院檢察署檢察官
被      告  丙○○
上列上訴人因被告詐欺案件，不服臺灣高雄地方法院97年度簡上
字第942 號中華民國97年12月19日第一審判決（聲請簡易判決處
刑案號：臺灣高雄地方法院檢察署97年度偵字第18784 號、併辦
案號：同署98年度偵字第2032號），提起上訴，本院判決如下：
    主  文
原判決撤銷。
丙○○幫助犯詐欺取財罪，處有期徒刑月，如易科罰金，以新
臺幣壹仟元折算壹日。
    事  實
一、丙○○明知依一般社會生活之通常經驗，本可預見將帳戶提
    供不相識之人使用，可能幫助犯罪集團作為不法收取他人款
    項之用及掩飾或隱匿重大犯罪所得財物，竟仍不違其本意，
    基於幫助詐欺之不確定故意，於民國97年5 月23日某時，在
    高雄縣鳳山市○○路與青年路口，將日前在華南商業銀行高
    雄分行所開立之帳號000000000000000 之存款簿與金融卡，
    交付與真實姓名年籍均不詳之成年男子，以此方式幫助該男
    子所屬之犯罪集團從事詐騙犯行。嗣於97年5 月24日18時9
    分許，該詐欺集團所屬之人基於詐欺之犯意，撥打乙○○之
    電話，謊稱必須先行付款確定身分，才能與暱稱「玻璃中的
    眼淚」女子見面，乙○○不疑有他，即按照其指示，分別以
    郵局帳號0000000000000000號、中國信託商業銀行帳號0000
    000000000000號，各匯款新臺幣（下同）5,966 元、4,983
    元至丙○○前揭帳戶內。嗣經乙○○發覺受騙，報警處理後
    ，始知上情。又該詐欺集團所屬之人於同日撥打詐騙電話予
    甲○○，謊稱是雅虎奇摩拍賣網站工作人員要幫甲○○辦理
    取消分期付款相關事宜，甲○○不疑有他，聽信詐欺集團所
    言，致陷於錯誤，便於同日18時39分許，依對方指示，持提
    款卡自中國信託商業銀行帳號000000000000000 號帳戶，轉
    帳新臺幣1 萬6,989 元至丙○○所有之前開帳戶，經甲○○
    察覺有異，報警處理，始悉上情。
二、案經臺北縣政府警察局金山分局、高雄市政府警察局鹽埕分
    局移送臺灣高雄地方法院檢察署檢察官聲請簡易判決處刑及
    移送併辦，本院認為不宜簡易判決處刑，改依通常程序審理
    。
    理  由
甲、程序部分：
    本判決以下所引用之傳聞證據，被告於本院審理時均表示無
    意見，且未於言詞辯論終結前聲明異議，本院審酌上開傳聞
    證據之取得，並無不法之情形，認為適當，自得視為同意做
    為本案證據使用，依刑事訴訟法第159 條之5 第2 項規定，
    自有證據能力，均得為證據。
乙、實體部分：
一、訊據被告丙○○固坦承有上述時地，將其上述所有之存款簿
    與金融卡交予不詳姓名成年男子之事實不諱，惟矢口否認有
    上開幫助詐欺犯行，辯稱：伊於97年5 月23日（週五）上午
    見報紙廣告有「接送司機」之求職廣告，遂於同日上午11時
    許，依廣告上電話號碼000000 0000 號洽詢，對方稱工作內
    容為接送公司小姐，須先提供個人銀行帳戶作為存取小姐每
    日薪資使用。伊不疑有他，乃於同日中午12時許，先依對方
    指示將該帳戶之提款密碼變更為123456號後，再依約至高雄
    縣鳳山市○○路與自由路口，將上開華南銀行帳戶之存簿及
    提款卡，交付與自稱該公司外務人員之真實姓名年籍不詳成
    年男子，並約定翌日歸還存簿並交付工作。詎對方於收受該
    帳戶後隨即失聯，原聯絡電話00 00000000 號亦停用。伊驚
    覺有異，旋於週一（97年5 月26日）前往華南銀行高雄分行
    辦理止付，經銀行人員告知該帳戶已遭列為警示帳戶，不得
    辦理止付，伊即轉往高雄市政府警察局鹽埕分局（下稱鹽埕
    分局）報案，伊自身亦係被害人，並非幫助犯云云。
二、惟查上開事實，業據被害人乙○○、甲○○分別於警詢時證
    述甚詳，並有被告上述帳戶之開戶資料、帳戶歷史交易查詢
    單各1 份、被害人乙○○之郵政自動櫃員機交易明細表2 紙
    、被害人甲○○匯款單1 紙在卷可稽。又查就取得上開被告
    帳戶之詐欺集團而言，該詐欺集團既利用該帳戶作為收取騙
    得款項之工具，且確有被害人因受騙而匯款至上開帳戶內，
    衡情該詐欺集團當無可能選擇一隨時可能遭帳戶所有人掛失
    而無法使用之帳戶，作為收取款項之用，否則，倘該詐欺集
    團尚未及實施詐欺犯行，甚者已實施詐欺犯行而未及提領詐
    得款項前，該帳戶所有人已先行將帳戶掛失，則該詐欺集團
    豈非徒勞無功、一無所獲？此益徵被告上開銀行帳戶之存摺
    、提款卡等物，絕非詐欺集團偶然取得使用，而係被告自行
    交付予該詐欺集團成員使用無疑。再者，於金融機構開設存
    款帳戶，請領存摺及提款卡一事，原係針對個人身分之社會
    信用而予以資金流通，具有強烈之屬人性，而金融帳戶為個
    人理財之工具，於金融機構申請開設存款帳戶亦無任何特殊
    之資格限制，一般民眾皆可以存入最低開戶金額之方式，任
    意於金融機構申請開設存款帳戶，且一人並可於不同之金融
    機構申請多數之存款帳戶使用，此屬眾所周知之事實；是依
    一般人之社會生活經驗，若見他人不以自己名義申請帳戶，
    反而向人收集存款帳戶供己使用，衡情對於該帳戶是否供不
    法之使用，當有合理之懷疑；被告既係心智成熟之成年人，
    依其個人之智識及經驗，應可預見提供帳戶存摺、提款卡等
    物供他人使用，有幫助該他人從事詐欺取財犯行之可能；然
    被告竟仍將其上開銀行帳戶之存摺、提款卡等物，均交予他
    人使用，足見被告於主觀上對於其提供帳戶之行為，縱令因
    而幫助他人為詐欺取財之行為，亦不違反其本意，其有幫助
    詐欺取財之不確定故意，至屬灼然。
三、被告雖另辯稱，對方收受存簿與提款卡後即表示公司想確認
    該帳戶有無供作代繳水電或其他費用，確認後會將存簿交還
    ，希望伊提供提款卡，並將所接送之小姐每日收入，由伊於
    隔日至銀行直接存入上開帳戶，不必至公司繳交，由公司再
    用提款卡將款項領出，所謂接送「公司小姐」，應係傳播公
    司小姐云云。然查被告依對方所言工作內容，應可判斷該工
    作係俗稱「馬伕」即接送應召女子接客之司機，始有要求先
    提供自己帳戶與應召站，並將應召女子每日收入存入該帳戶
    ，再由應召站提領。從而，縱令被告聽信詐騙集團所言，應
    徵接送應召女子接客之司機工作，並交付存簿與提款卡，其
    主觀上應已認知對方所從事者為犯罪行為，則被告顯已有違
    法之認識，自仍應構成幫助犯。綜上所述，被告所辯各情無
    非卸責之詞，不足採信。本件事證明確，被告之犯行，堪以
    認定。
四、核被告所為，係犯刑法第30條第1 項、第339 條第1 項之幫
    助詐欺罪。又被告幫助他人犯罪，為幫助犯，應依刑法第30
    條第2 項規定減輕其刑。又被告移送併辦部分（即幫助詐欺
    甲○○犯行）與起訴事實（即幫助詐欺乙○○犯行），具有
    想像競合犯之裁判上一罪關係，為起訴效力所及，本院自得
    一併審理。
五、原審未予詳查，遽為被告無罪之諭知，尚有未當，公訴人上
    訴意旨，執此指摘原判決不當，為有理由，自應由本院將原
    判決撤銷改判。審酌被告尚無犯罪前科，有臺灣高等法院被
    告前案紀錄表在卷可稽，犯後否認犯行，態度非佳，及被害
    人等所受損害尚非重大等一切情狀，量處如主文第2 項所示
    之刑，並諭知易科罰金之折算標準，以資懲儆。
據上論斷，應依刑事訴訟法第369 條第1 項前段、第364 條、第
299 條第1 項前段，刑法第30條、第339 條第1 項、第55條、第
41條第1 項前段，刑法施行法第1 條之1 ，判決如主文。
本案經檢察官王登榮到庭執行職務。
中    華    民    國    98    年    4     月    16    日
                  刑事第九庭    審判長法  官  莊秋桃
                                      法  官  范惠瑩
                                      法  官  謝宏宗
以上正本證明與原本無異。
本件判決不得上訴。
中    華    民    國    98    年    4     月    16    日
                                      書記官  蘇恒仁
附錄本件判決論罪科刑法條：
刑法第339條第1項
意圖為自己或第三人不法之所有，以詐術使人將本人或第三人之
物交付者，處5 年以下有期徒刑、拘役或科或併科1 千元以下罰
金。


司法院資訊處製作；財團法人民間司法改革基金會備份。
